臺灣桃園地方法院刑事判決
110年度審交訴字第226號
公  訴  人  臺灣桃園地方檢察署檢察官
被      告  張貴英


上列被告因肇事遺棄罪案件，經檢察官提起公訴（110年度偵字
第30444號），被告於本院準備程序進行中，就被訴事實為有罪
之陳述，經本院告知簡式審判程序意旨，並聽取當事人之意見後
，本院合議庭裁定由受命法官獨任依簡式審判程序審理，判決如
下：
    主  文
張貴英犯駕駛動力交通工具發生交通事故，致人傷害而逃逸罪，
處有期徒刑陸月，如易科罰金，以新臺幣壹仟元折算壹日。緩刑
貳年。
    事實及理由
一、犯罪事實：
　　張貴英於民國110年5月20日上午9時22分許，騎乘車牌號碼0
    00-000號普通重型機車（下稱「A機車」），沿桃園市中壢
    區（以下同市區）復華街往長春路方向行駛，於行經復華街
    與自強四路之不對稱交岔路口，欲左轉進入自強四路時，本
    應注意汽車（含機車）行駛至交岔路口，轉彎車應讓直行車
    先行，而依當時天候晴、日間自然光線、柏油路面乾燥無缺
    陷、無障礙物、視距良好，並無不能注意之情事，竟疏未注
    意王致翔騎乘車牌號碼000-0000號普通重型機車（下稱「B
    機車」）自其同向左後方行駛而來，欲直行穿越上開交岔路
    口，張貴英未讓直行車先行，貿然左轉欲駛入自強四路，王
    致翔見狀為閃避「A機車」旋緊急煞車，致其所騎乘之「B 
    機車」失控打滑倒地，王致翔因此受有右膝及右小腿擦挫傷
    、腰部及上肢多處挫傷等傷害（張貴英所涉過失傷害部分未
    據告訴）。詎張貴英明知已騎車發生交通事故，對於王致翔
    受傷有所預見，竟仍基於逃逸之犯意，未對王致翔施以必要
    救助措施，亦未報警或等待員警到場處理，即逕自騎乘「A
    機車」離開現場。嗣警獲報到場處理，經調閱行車紀錄器及
    路口監視器錄影畫面後，循線查獲上情。
二、證據名稱：
　㈠被告張貴英分別於本院準備程序及審理中之自白。
　㈡證人即告訴人王致翔分別於警詢、檢察官訊問中之證述。
　㈢交通事故當事人駕籍資料（內含證號查詢機車駕駛人資料、
    車輛詳細資料報表）、行車紀錄器錄影畫面翻拍照片、監視
    器錄影畫面翻拍照片、桃園市政府警察局道路交通事故當事
    人登記聯單、道路交通事故現場草圖、道路交通事故現場圖
    、桃園市政府警察局酒精測定紀錄表、長春診所診斷證明書、
    道路交通事故調查報告表㈠及㈡。
三、新舊法比較：
  ㈠按行為後法律有變更者，適用行為時之法律。但行為後之法
    律有利於行為人者，適用最有利於行為人之法律，刑法第2
    條第1項定有明文。查被告行為後，刑法第185條之4肇事遺
    棄罪之規定，已於110年5月28日經總統以華總一義字第1100
    0050241號令修正公布，並於同年5月30日施行，修正前第18
    5條之4條文為：「駕駛動力交通工具肇事，致人死傷而逃逸
    者，處1年以上7年以下有期徒刑。」，修正後條文則為：「
    駕駛動力交通工具發生交通事故，致人傷害而逃逸者，處6
    月以上5年以下有期徒刑；致人於死或重傷而逃逸者，處1 
    年以上7年以下有期徒刑（第1項）。犯前項之罪，駕駛人於
    發生交通事故致人死傷係無過失者，減輕或免除其刑（第2 
    項）。」，此次修法係鑑於司法院釋字第777號解釋，認為
    過去刑法第185條之4肇事逃逸罪有關「肇事」要件有違法律
    明確性原則，且現行刑度規定對情節輕微個案過苛而不符憲
    法罪刑相當原則，為使刑事法律責任更為明確，除將「肇事
    」之要件修正為「發生交通事故」，且縱使駕駛動力交通工
    具發生交通事故致人死傷係無過失，其逃逸者，亦予以處罰
    ，課以交通事故當事人應停留在現場向傷者或警察等有關機
    關表明身分，並視現場情形通知警察機關處理、協助傷者就
    醫、對事故現場為必要之處置等責任，以免發生二次事故確
    保公眾交通安全及人身保障，並符合法律明確性原則。復依
    法益侵害之結果，分別規定致人傷害而逃逸者，處6月以上5
    年以下有期徒刑，致人於死或重傷而逃逸者，處1年以上7年
    以下有期徒刑；另就駕駛人於發生交通事故致人死傷係無過
    失之情形，設有減輕或免除其刑之規定，以兼顧個案情節輕
    重之適當處罰，並合於憲法罪刑相當原則之要求。
  ㈡綜上，經比較新舊法之結果，本件被告對於車禍事故之發生
    確有過失責任，而告訴人因本件車禍事故係受有犯罪事實欄
    所載之普通傷害，修正前應科處1年以上7年以下有期徒刑；
    修正後則科處6月以上5年以下有期徒刑，顯然修正後之新法
    較有利於被告，依刑法第2條第1項但書規定，本案應適用修
    正後刑法第185條之4第1項前段之規定。　　　
四、論罪科刑：
  ㈠核被告所為，係犯修正後刑法第185條之4第1項前段之駕駛動
    力交通工具發生交通事故，致人傷害而逃逸罪。爰審酌被告
    於騎車肇事致人受傷後，未等待警方到場或為必要處置，即
    逕自離開現場逃逸，所為誠屬不當，惟念被告犯後坦承罪行
    ，且與告訴人達成和解，業經告訴人於檢察官訊問中陳述明
    確（見偵字卷第60頁），堪認被告甚有悔意，兼衡以被告之
    生活及經濟狀況、素行、年紀及智識程度等一切情狀，量處
    如主文所示之刑，並諭知易科罰金之折算標準，以示懲儆。
　㈡查被告未曾因故意犯罪受有期徒刑以上刑之宣告，有臺灣高
    等法院被告前案紀錄表在卷可佐，念其因一時失慮，致罹本
    罪，事後已坦承犯行且與告訴人達成和解，堪信其悔意甚殷
    ，經此偵審程序及刑之宣告之教訓，當知所警惕，而無再犯
    之虞，並審酌告訴人同意給予被告緩刑宣告之意見，有本院
    辦理刑事案件電話查詢紀錄在卷可參（見本院卷第29頁），
    本院綜核各情，認前開對被告所宣告之刑，以暫不執行為適
    當，併依刑法第74條第1項第1款規定宣告緩刑如主文所示，
    以啟自新。
五、應依刑事訴訟法第273條之1第1項、第299條第1項前段、第3
    10條之2、第454條第1項，修正後刑法第185條之4第1項前段
    ，刑法第2條第1項但書、第41條第1項前段、第74條第1項第
    1款，判決如主文。
六、如不服本判決應於收受判決後20日內向本院提出上訴書狀，
    並應敘述具體理由。其未敘述上訴理由者，應於上訴期間屆
    滿後20日內向本院補提理由書（均須按他造當事人之人數附
    繕本）「切勿逕送上級法院」。
本案由檢察官吳建蕙提起公訴，經檢察官李孟亭到庭執行職務。
中　　華　　民　　國　　111 　年　　4 　　月　　22　　日
                  刑事審查庭  法　官　李雅雯
以上正本證明與原本無異。
如不服本判決應於收受判決後20日內向本院提出上訴書狀，並應
敘述具體理由。其未敘述上訴理由者，應於上訴期間屆滿後20日
內向本院補提理由書（均須按他造當事人之人數附繕本）「切勿
逕送上級法院」。
　　　　　　　　　　　　　　　書記官　沈詩婷  
中　　華　　民　　國　　111 　年　　4 　　月　　25　　日
附錄本案論罪科刑法條： 
修正後中華民國刑法第185條之4
駕駛動力交通工具發生交通事故，致人傷害而逃逸者，處6月以
上5年以下有期徒刑；致人於死或重傷而逃逸者，處1年以上7年
以下有期徒刑。
犯前項之罪，駕駛人於發生交通事故致人死傷係無過失者，減輕
或免除其刑。